【裁判字號】    97,聲再,51
【裁判日期】    980306
【裁判案由】    聲請再審
【裁判全文】
臺灣臺中地方法院刑事裁定              97年度聲再字第51號
再審聲請人    甲○○
即受判決人
上列聲請人因傷害案件，對於本院中華民國九十七年十一月十九
日九十七年度中簡上字第七一○號第二審確定判決（第一審案號
：臺灣臺中地方法院九十七年度中簡字第二○七二號，聲請簡易
處刑案號：九十七年度偵字第六一六號），聲請再審，本院裁定
如下：
    主  文
再審之聲請駁回。
    理  由
一、本件聲請意旨詳如附件聲請再審狀所載。
二、按有罪之判決確定後，有左列情形之一者，為受判決人之利
    益，得聲請再審︰一、原判決所憑之證物已證明其為偽造或
    變造者。二、原判決所憑之證言、鑑定或通譯已證明其為虛
    偽者。三、受有罪判決之人，已證明其係被誣告者。四、原
    判決所憑之通常法院或特別法院之裁判已經確定裁判變更者
    。五、參與原判決或前審判決或判決前所行調查之法官，或
    參與偵查或起訴之檢察官，因該案件犯職務上之罪已經證明
    者，或因該案件違法失職已受懲戒處分，足以影響原判決者
    。六、因發現確實之新證據，足認受有罪判決之人應受無罪
    、免訴、免刑或輕於原判決所認罪名之判決者。前項第一款
    至第三款及第五款情形之證明，以經判決確定，或其刑事訴
    訟不能開始或續行非因證據不足者為限，得聲請再審，刑事
    訴訟法第四百二十條定有明文；又刑事訴訟法第四百二十條
    第一項第六款所謂發見確實之新證據，係指該證據於事實審
    法院判決前已經存在，為法院、當事人所不知，不及調查斟
    酌，至其後始行發見，且就證據本身形式上觀察，固不以絕
    對不須經過調查程序為條件，但必須顯然可認為足以動搖原
    有罪確定判決，而為受判決人無罪、免訴、免刑或輕於原判
    決所認罪名之判決者為限。此受理聲請再審之最後事實審法
    院，應就聲請再審理由之所謂「新證據」，是否具備事實審
    判決前已經存在，為法院、當事人所不知，事後方行發見之
    「嶄新性」，及顯然可認足以動搖原有罪確定判決，應為無
    罪、免訴、免刑或輕於原判決罪名之「顯然性」二要件，加
    以審查，為判斷應否准予開始再審之準據（參照最高法院三
    十三年抗字第七○號判例、最高法院八十五年度臺抗字第三
    ○八號裁定要旨），合先敘明。
三、經查：
(一)原審依據再審聲請人之供稱、告訴人李桂香之指訴、證人曾
    王秋桂之證述、以及再審聲請人所提出案發現場監視錄影機
    攝錄畫面之勘驗結果，認定再審聲請人確有因故與告訴人發
    生言語衝突及肢體接觸，並出手推倒告訴人之事實；復依據
    國軍臺中總醫院附設民眾診療服務處診斷證明書、告訴人於
    案發當日之就診紀錄、以及告訴人之傷勢位置，認定再審聲
    請人前揭對告訴人之肢體推擠與告訴人所受傷害之結果間，
    具有相當因果關係；並認為告訴人雖先出手揮打再審聲請人
    ，惟再審聲請人以手推擊告訴人之時，告訴人對於再審聲請
    人之侵害行為已為消逝，再審聲請人對於告訴人之推擊行為
    係非屬正當防衛，且再審聲請人之身材體型較告訴人年逾古
    稀身孱體衰具優勢地位，難認再審聲請人之舉措僅係單純之
    防衛行為；又認為告訴人雖就整體事件經過，前後供述有所
    出入，然因衝突發生突然、情緒起伏甚鉅，難期告訴人就事
    件細節為完全之記憶及陳述，自不得以告訴人部分指陳之證
    詞失真，即認其全部證言均不可採信，另告訴人未將其因本
    件衝突所受之傷害告知予熟識者、且捨近求遠至離家較遠之
    醫療院所就醫，均涉及告訴人處事思維、醫療信賴等個人因
    素，難以此遽認有何不合常情；再國軍臺中總醫院九十七年
    七月八日醫中企管字第○九七○○○二九○三號函，係針對
    該院所開立「李桂香九十六年十一月十三日就診診斷書」之
    正確性有所闡釋，不得以該書函未就該診斷書逐一列項補充
    說明，即否定該診斷書之真實性，從而認定再審聲請人難辭
    其傷害犯行之罪責，此有本院九十七年度中簡上字第七一○
    號判決在卷可稽。
(二)本件再審聲請人主張證人即告訴人於本院審理時，前後證述
    不一，且與證人曾王秋桂之證詞不相符合，係有偽證之嫌云
    云。惟按證據之證明力，雖由法院自由判斷，但仍應受論理
    法則及經驗法則之支配。又供述證據，關於犯罪之枝節事項
    ，因承辦之公務員，於偵查之初，對於案情尚未瞭解，每無
    法充分掌握陳述之每一細節，而受訊人之指陳，對於非自己
    親歷之事實，亦時有揣測渲染之可能。因之，告訴人、告發
    人或證人之筆錄，前後雖稍有參差或相互間有所歧異時，事
    實審法院，非不可本於經驗法則，綜合全部訴訟資料，作合
    理之判斷，以定其取捨，非謂一有不符或矛盾，即應認其全
    部不可採（最高法院八十四年度臺上字第六○五六號判決可
    資參照）。查本案原審已綜合卷內全部訴訟資料而為斟酌，
    並本於經驗法則於判決書上載明採駁認定之理由，又無何證
    據證明告訴人之證言係屬虛偽，是尚難認再審聲請人之主張
    有理由。
(三)其次，本件再審聲請人因傷害案件，經本院於九十七年六月
    三十日以九十七年度中簡字第二○七二號刑事判決為有罪之
    諭知（傷害人之身體，處拘役四十日），並於同年十一月十
    九日以九十七年度中簡上字第七一○號駁回上訴確定等情，
    業據本院調取上開案卷核閱無誤。是再審聲請人雖就原審判
    決所載其對告訴人之傷害方式、其與告訴人平日之相處態度
    、原審僅依前開監視攝錄畫面之勘驗結果認定其對告訴人之
    傷害而未認定告訴人對其之傷害、以及前開醫療院所前後開
    立不同診斷證明等情，提出質疑云云。惟查本案原審已就上
    開事項，審酌卷內所有事證而為認定，並於判決書上逐一說
    明其認事用法之理由，再審聲請人復未提出任何證明本件有
    何刑事訴訟法第四百二十條第一項第一款至第五款規定事項
    之證據，亦未提出任何足認再審聲請人應受無罪、免訴、免
    刑或輕於原判決所認罪名之判決之確實新證據，又未提出原
    審漏未審酌而足生影響於判決之重要證據，是認本件再審聲
    請人之再審聲請為無理由，應予駁回。
四、據上論斷，應依刑事訴訟法第四百三十四條第一項，裁定如
    主文。
中    華    民    國    98    年    3     月    6     日
                  刑事第六庭  審判長法  官  施慶鴻
                                    法  官  莊深淵
                                    法  官  莊秋燕
以上正本證明與原本無異。
不得抗告。
                                    書記官  楊賀傑
中    華    民    國    98    年    3     月    6     日


司法院資訊處製作；財團法人民間司法改革基金會備份。
